臺灣桃園地方法院民事判決　　　　　　　99年度訴字第1889號
原　　　告　彭美緣
訴訟代理人　李權宸律師
被　　　告　米家瑞
上列當事人間請求給付報酬事件，於民國100 年6 月15日辯論終
結，本院判決如下：
    主  文
原告之訴及假執行之聲請均駁回。
訴訟費用由原告負擔。
    事實及理由
一、原告起訴主張：
  (一)伊於民國99年4 月1 日受訴外人何德榮之委託，出售渠所有
    坐落於桃園縣楊梅市○○○段39-214地號土地（下稱系爭土
    地），經伊多方奔走，覓得被告有意購買，經伊不斷說合，
    雙方於99年6 月3 日簽立不動產買賣契約，約定價金為新台
    幣（下同）2,600 萬元，被告並於99年9 月16日登記取得系
    爭土地所有權。本件被告經伊媒介與系爭土地所有權人何德
    榮達成買賣契約並取得所有權，依台灣一般不動產買賣習慣
    ，居間報酬應按買賣價金百分之五之標準計付，由買方給付
    百分之三，賣方給付百分之二，茲系爭不動產之買賣價金為
    2,600 萬元，買方即被告應給付之報酬即為78萬元，惟被告
    迄未給付，經聲請調解，亦置之不理。
  (二)系爭土地面積1,562 平方公尺，依99年公告土地現值每平方
    公尺為1 萬6,400 元計算，公告現值總價為2,561 萬6,800
    元，核與本件買賣契約價金相當。伊居間介紹被告購買系爭
    土地，係認為機會難得，若非何德榮受限於銀行貸款利息壓
    力，根本不可能以僅略高於土地公告現值之價格出售，而被
    告亦知價格便宜，才數度找伊洽談。然因系爭土地道路通行
    問題，被告欲以伊與訴外人鍾國雲共有之坐落於桃園縣楊梅
    市○○○段39-135地號土地（下稱39-135地號土地）作為道
    路通行使用，被告同意給付使用補償費120 萬元，故被告與
    何德榮簽約時，伊與鍾國雲已備妥文件到場，卻因何德榮主
    張已取得楊梅市公所核發之土地通行同意書，並註明於上開
    不動產買賣契約書內，因此未簽成土地道路使用權契約，然
    此與伊確實居間被告與何德榮間之買賣契約無涉。為此，爰
    依民法第568 條第1 項、第570 條之之法律關係提起本件訴
    訟，並聲明：1.被告應給付原告78萬元，及自起訴狀繕本送
    達翌日起至清償日止，按年息5%計算之利息；2.原告願供擔
    保，請准宣告假執行等語。
二、被告則辯以：系爭土地之出售資訊，其係從東森房屋得知，
    價格為2,500 萬元，其與東森房屋洽談後，原告自行跑來，
    表示系爭土地欲出售2,600 萬元，因不具對外通行道路，可
    一併買下伊之39-135地號土地以通行，開價為120 萬元，並
    可要求何德榮補貼其中80萬元，且不收取仲介費用，不要透
    過仲介可以省下仲介費用等語說服其買下。嗣其與何德榮簽
    立買賣契約後，何德榮告知楊梅市公所核發土地通行證書，
    系爭土地可經由其他地方通行，因此沒有購買39-135地號土
    地道路使用權。其與原告從未簽訂任何居間契約，原告何來
    請求給付報酬之權利，而楊梅市公所核發之證明，事後得知
    僅係鋪柏油之證明，系爭不動產仍無路權無法取得建照，原
    告知悉後居然將39-135地號土地之售價提高至500 萬元，以
    致其因建照迄今無法申請，合夥建商放棄合建，其損失不言
    可喻。綜上，其與原告並無居間之法律關係，原告主張為無
    理由。爰聲明：如主文所示，並陳明如受不利益判決，願供
    擔保請准宣告免為假執行等語。
三、原告主張：被告與何德榮於99年6 月3 日簽立不動產買賣契
    約書，由何德榮以2,600 萬元將系爭土地出售予被告，被告
    已於99年6 月16日以買賣為登記原因，登記為系爭土地所有
    權人等語，業據提出與伊所述相符之不動產買賣契約書、土
    地登記第二類謄本為證（見本院卷第7-10頁），且為被告所
    不爭執，足認屬實。
四、原告復主張：被告與何德榮就系爭土地所為之買賣契約，係
    因伊之媒介而成立，依台灣一般不動產買賣習慣，被告即買
    方應給付伊按買賣價金百分之三計算即78萬元之報酬等語，
    然為被告所否認，並以前詞置辯，經查：
  (一)按居間者，乃當事人約定，一方為他方報告訂約之機會，或
    為訂約之媒介，他方給付報酬之契約。又居間人於契約因其
    報告或媒介而成立時，即得請求報酬，此觀之民法第565 條
    、第568 條之規定甚明。是居間之內容限於他人間行為之媒
    介，且以有償為原則，惟居間契約為債權契約，僅於當事人
    間受其拘束。
  (二)原告主張伊與被告成立居間契約乙節，雖據提出何德榮就系
    爭土地之出售所出具予原告之委託書及收取何德榮20萬元買
    賣介紹費之收據為證（見本院卷第6 、27頁），惟本院依原
    告之聲請通知證人何德榮到庭具結證稱：原告是渠表弟媳，
    系爭土地係向農會貸款所買，因為已無法繼續繳付貸款，所
    以想便宜賣掉，當初委託很多人去賣，有出具委託書給原告
    ，但委託之對象不只原告一人，原告說不用仲介費，因為大
    家都是親戚，原告也知道渠這筆土地虧了很多錢，所以渠說
    就不要照一般仲介的算法，包20萬元給原告，原告雖說不要
    ，渠還是有給。被告是由原告和一位彭代書帶來家裏簽約，
    系爭土地對外沒有通聯道路，可以透過原告土地對外通行，
    因此同意由渠補貼被告80萬元向原告買土地，但後來楊梅鎮
    公所有發一個土地通行證明書，證明系爭土地可以從其他地
    方通行，所以就沒有必要通行原告之土地，渠也就不必補貼
    80萬元，渠有將該證明給被告。因為當初原告介紹被告來買
    系爭土地，一方面就是要賣伊之路權，另一方面就是因為渠
    欠原告100 萬元，希望從被告所付買賣價金獲得清償，所以
    被告一開始就有告知渠原告不會向被告收仲介費，渠也沒有
    聽到兩造約定仲介費之事等語綦詳（見本院卷第45-47 頁）
    ，經核與本院向訴外人東森房屋楊梅埔心加盟店調得之委託
    銷售契約書（見本院卷第37-38 頁）所示證人另有委託他人
    銷售系爭土地乙節相符，且與卷附不動產買賣契約書附註之
    ：「P.S.乙方（即何德榮）承諾提供由楊梅鎮公所出具頭重
    溪段39-250、39-66 等二筆土地之公共使用證明，若乙方未
    能於本約交地前提出證明，則甲方（即被告）同意以新台幣
    壹佰貳拾萬元購買頭重溪段39-135地號，但乙方應補貼甲方
    新台幣捌拾萬元。」等語相合，復均與被告所辯：證人之系
    爭土地原係委託東森房屋銷售，是原告前來表示系爭土地沒
    有對外通行道路，可以一併以120 萬元買下原告之39-135地
    號土地以通行，並可要求何德榮補貼80萬元，原告說不會收
    取仲介費等語並無不符，證人何德榮上開所為證述應認屬實
    。依上，原告既係為於何德榮所有之系爭土地出售時，一併
    搭售39-135地號土地之通行權（被告辯稱係所有權），而獲
    取120 萬元之價金，同時自系爭土地買賣價金取回伊貸予何
    德榮之100 萬元，乃積極向被告爭取不透過東森房屋等仲介
    公司完成交易，則被告辯稱：原告以可一併由何德榮補貼80
    萬元購買39-135地號土地，解決系爭土地沒有對外通聯之問
    題，又可節省仲介費，原告並表示不會向其收取仲介費為由
    ，說服其不透過仲介購買系爭土地等語，衡諸情理，應認可
    採。則本件原告為求一併出售自己之土地（或路權），並取
    回借款，乃積極向原有意透過東森房屋仲介之被告爭取經由
    伊購買何德榮之土地，自非僅屬他人間行為之媒介，且原告
    已明確向被告表明不收仲介費，則原告與被告間所成立者自
    非居間之法律關係。至於原告與何德榮間是否成立居間之法
    律關係，因居間乃屬契約行為，且為債權契約，基於債權之
    相對性，原告與何德榮間之居間契約自不足以拘束被告，亦
    不影響於本院上開之判斷，併此敘明。
五、綜上所述，原告既已明確向被告表明不收取系爭土地之仲介
    費用，兩造間並未成立居間契約，從而，原告依居間之法律
    關係請求被告給付78萬元，及自起訴狀繕本送達之翌日起至
    清償日止，按年息5%計算之利息，為無理由，應予駁回。又
    原告之訴既經駁回，其假執行之聲請即失所附麗，應併駁回
    之。
六、本件事證已臻明確，兩造其餘之主張、陳述及所提之證據資
    料，核與判決結果無何影響，爰不一一論述，附此敘明。
七、據上論結，本件原告之訴為無理由，依民事訴訟法第78條，
    判決如主文。
中    華    民    國   100    年    7     月    12    日
                  民事第一庭    法  官  范明達
以上正本係照原本作成。
如對本判決上訴，須於判決送達後20日內向本院提出上訴狀。
如委任律師提起上訴者，應一併繳納上訴審裁判費。
中    華    民    國   100    年    7     月    13    日
                                書記官  李心怡